臺灣士林地方法院民事判決
110年度訴字第539號
原      告  蔡偉強  

被      告  周建宇  
上列當事人間請求侵權行為損害賠償事件，本院於民國110年11
月3日言詞辯論終結，判決如下：
    主  文
被告應給付原告新臺幣肆拾萬元，及自民國一百一十年八月十二
日起至清償日止，按週年利率百分之五計算之利息。
原告其餘之訴駁回。
訴訟費用由被告負擔百分之四十，餘由原告負擔。
本判決第一項得假執行。但被告如以新臺幣肆拾萬元為原告預供
擔保，得免為假執行。
原告其餘假執行之聲請駁回。
    事  實  及  理  由
一、原告主張：原告與訴外人甲○○(下稱甲○○)為配偶，二人結婚
    10逾年並育有2子，嗣於民國109年間，原告察覺甲○○行為異
    狀，且多次在外碰見甲○○與被告有親密肢體接觸，而被告明
    知甲○○係有配偶之人，仍持續與其交往，又甲○○於109年10
    月21日晚間，稱因工作關係欲在宿舍過夜，原告因擔心其單
    獨留宿在外而前往關心，惟甲○○竟係投宿被告住處，且原告
    於110年7月5日前往甲○○於桃園之租屋處時，竟恰巧碰見被
    告從該處離開，且同日晚間亦於甲○○租屋處發現被告於110
    年6月16日看診之藥袋，足見兩人已同居多時，可推論被告
    與甲○○應有通姦之事實。被告前開行為已顯逾普通朋友間一
    般社交行為，且嚴重侵害原告之配偶權，致原告患有有憂鬱
    及焦慮狀態，甚至導致原告2子經常因思念母親而有情緒潰
    堤、精神狀態不穩之情形，致原告2子身心健康嚴重受創，
    為此依民法第184條第1項前段、第195條第1項及第3項規定
    提起本訴等語，並聲明：㈠被告應給付原告新臺幣(下同)100
    萬元，及自起訴狀繕本送達翌日起至清償日止，按週年利率
    百分之五計算之利息。㈡願供擔保請准宣告假執行。
二、被告則以：伊與甲○○為結拜之兄妹關係，原告夫妻之間吵架
    ，伊自始至終皆勸甲○○和原告好好談，109年10月因甲○○去
    內湖上班之前有到伊住處吃飯，但伊幾乎於晚間10點就趕她
    回家，就算甲○○在伊家過夜，因伊要上晚班也不在家，而甲
    ○○於搬至桃園後，因疫情影響收入有限，故請伊過去幫她代
    繳房租，110年7月5日伊係經過甲○○及房東之同意，始進屋
    吃飯，後來因甲○○表示要洗澡，伊不方便在屋內所以走出房
    門，卻因此碰到原告，又其個人物品係經甲○○同意暫時借放
    ，等伊找到房子後就會取回，伊與甲○○並無通姦行為，且伊
    與原告2子感情融洽，自無侵害原告配偶權或造成原告2子傷
    害之情事等語資為抗辯，並聲明：㈠原告之訴駁回。㈡如受不
    利判決，願供擔保請准宣告免為假執行。
三、本院之判斷：　　
  ㈠原告主張與甲○○為配偶關係，為被告所不爭執，並有戶籍謄
    本在卷可參（本院卷第118頁），原告此部分主張應堪信為
    真實。惟就原告主張被告有侵害其配偶權之行為，則為被告
    所否認，並以前詞置辯。
  ㈡按因故意過失不法侵害他人權利者，負損害賠償之責任，民
    法第184 條第1 項前段定有明文。不法侵害其他人格法益而
    情節重大者，被害人雖非財產上之損害，亦得請求賠償相當
    之金額；且此於不法侵害他人基於配偶關係之身分法益而情
    節重大者準用之，民法第195條第1項前段、第3項亦規定甚
    明。又婚姻係以夫妻之共同生活為其目的，配偶應互相協力
    保持其共同生活之圓滿安全及幸福，而夫妻互守誠實，係為
    確保其共同生活之圓滿安全及幸福之必要條件，故應解為配
    偶因婚姻契約而互負誠實之義務，配偶之一方行為不誠實，
    破壞共同生活之圓滿安全及幸福者，即為違反因婚姻契約之
    義務而侵害他方之權利。從而，侵害配偶權之行為，並不以
    通姦行為為限，倘夫妻任一方與他人間存有逾越結交普通朋
    友等一般社交行為之不正常往來關係，且其行為已逾越社會
    一般通念所能容忍之範圍，並破壞婚姻共同生活之圓滿安全
    及幸福之程度，即屬侵害夫妻之一方基於配偶關係之身分法
    益，而構成民法第184條第1 項前段之侵權行為。
  ㈢被告有無侵害原告配偶權之情事，經查：
    甲○○於審理中雖證述並無與被告有親暱行為，同時就原告所
    指甲○○與被告親吻一事，亦僅證稱：是伊跌倒，被告要攙扶
    伊，不小心親到等語（見本院卷第158至161頁筆錄）。但經
    本院當庭勘驗原告所提蒐證錄影光碟（本院卷第162至166頁
    筆錄），其中：
　⒈原證3-1光碟檔名⑴之影片檔內容為：畫面影片一開始拍攝畫
    面為騎樓下，畫面中一男一女擁抱親吻自影片11秒分開，分
    開後女方以右手握住男方左手後牽手、並肩離去。
　⒉原證3-1光碟檔名⑵之影片檔內容為：一男一女面像鏡頭坐於
    沙發上聊天，女子坐於男子右方，於影片51秒時女子將頭靠
    在男方右肩上。
　⒊原證3-1光碟檔名⑶之影片檔內容為：鏡頭拍攝畫面為騎樓下
    ，一男一女先後走在騎樓下往畫面左方移動，於影片11秒女
    子走上前與男子並行，女子走於男方左側，影片13秒男子左
    手撫摸女子頭部後，攬住女子左肩，女子將頭靠在男子左肩
    。影片21至23秒兩人接頭狀似親吻，於影片24至27秒再度接
    頭狀似親吻。　
　⒋原證8-1光碟影片檔內容為：拍攝畫面為機車停車場，畫面中
    男女兩人站於機車旁，男子幫女子戴上安全帽及扣上扣環，
    男子將機車駛出停至路旁後，換由女子坐在機車上，兩人於
    路旁聊天，於影片1分13秒至1分17秒男子將右手掌貼於女子
    背上。影片1分20秒至1分22秒，男子以右手整理女方外套，
    影片1分25秒女子騎機車離開。
　⒌依上述影片檔勘驗內容，被告與甲○○間有頭靠肩膀、幫忙整
    理衣服、牽手、親吻等親暱動作，兩人相處如一般交往男女
    朋友，被告前開所辯，顯係卸責之詞。準此，被告明知甲○○
    有配偶，竟仍與甲○○有親密互動之行為，顯逾一般男女社會
    交往分際，破壞原告家庭生活之圓滿安全與幸福，侵害原告
    本於配偶關係之身分法益而情節重大，足堪認定。則原告依
    前開規定，請求被告負侵權行為損害賠償責任賠償精神慰撫
    金，自應准許。
  ㈣原告請求被告賠償精神慰撫金若干適宜?
  1.按不法侵害他人之人格權，被害人受有非財產上損害，請求
    加害人賠償相當金額之慰撫金時，法院對於慰撫金之量定，
    應斟酌實際加害情形、所造成之影響、被害人所受精神上痛
    苦之程度、雙方之身分、地位、經濟狀況及其他各種情形，
    以核定相當之數額（最高法院47年台上字第1221號、51年台
    上字第223號判決先例要旨參照）。而身分法益與人格法益
    同屬非財產法益，前開判決先例要旨關於人格法益受侵害而
    酌定慰撫金之標準，自得作為衡量身分法益受侵害所生損害
    賠償金額之參考。
  2.本院考量被告明知甲○○係有配偶之人，仍與其逾越普通朋友
    一般社交行為而有不正常往來關係，以致侵害原告之配偶權
    ，足使原告受有精神痛苦。原告為技術學院畢業，從事家電
    維修，月收入約3萬元，尚須扶養2名未成年子女，名下有股
    票投資及2筆繼承之嘉義縣布袋鎮共有土地；被告為高中畢
    業，從事建築工地發包之室內家具組裝，月收入約3萬元，
    名下無任何資產，業據兩造自陳在卷（見本院卷第179頁筆
    錄），並有兩造之稅務電子閘門財產所得調件明細表在卷可
    參。本院斟酌上情，依兩造身分、地位、經濟能力、被告前
    開侵權行為之態樣，及原告所受精神痛苦等一切情狀，認被
    告應賠償原告40萬元，核屬妥適。逾此部分之請求，核屬無
    據，不應准許。
  ㈤按給付無確定期限者，債務人於債權人得請求給付時，經其
    催告而未為給付，自受催告時起，負遲延責任；其經債權人
    起訴而送達訴狀，或依督促程序送達支付命令，或為其他相
    類之行為者，與催告有同一之效力；遲延之債務，以支付金
    錢為標的者，債權人得請求依法定利率計算之遲延利息；應
    付利息之債務，其利率未經約定，亦無法律可據者，週年利
    率為百分之5。民法第229條第2 項、第233條第1項本文及第
    203 條分別定有明文。原告請求被告給付一定之金錢，屬以
    支付金錢為標的，揆諸上開說明，原告請求被告給付自起訴
    狀繕本送達即110年8月11日（見本院卷第117頁送達證書）
    之翌日起，按週年利率百分之5計算之遲延利息，即無不合
    。
四、綜上所述，原告依民法第184條第1項前段、第195條第3項準
    用第1項規定，請求被告給付40萬元及自110年8月12日起至
    清償日止，按週年利率百分之5計算之利息，為有理由，應
    予准許。逾此範圍所為之請求，為無理由，不應准許。
五、兩造均陳明願供擔保，請准宣告假執行及免為假執行。就原
    告勝訴部分，乃所命給付金額未逾50萬元之判決，依民事訴
    訟法第389條第1項第5款規定，應依職權宣告假執行，原告
    請求供擔保宣告假執行，核無必要，本院並定被告以相當金
    額供擔保後，得免為假執行；至原告敗訴部分，其假執行之
    聲請因失所附麗，應併予駁回之。
六、本件事證已臻明確，兩造其餘之攻擊或防禦方法及未經援用
    之證據，經本院斟酌後，認為均不足以影響本判決之結果，
    自無一一詳予論駁之必要，併此敘明。
七、據上論結，原告之訴為一部有理由、一部無理由，依民事訴
    訟法第79條、第389條第1項第5款、第392條第2項，判決如
    主文。
中　　華　　民　　國　　110 　年　　11　　月　　24　　日
                          民事第二庭
                              法  官  辜  漢  忠  
以上正本係照原本作成。
如對本判決上訴，應於判決送達後20日內向本院提出上訴狀，若
委任律師提起上訴者，應一併繳納上訴審裁判費，否則本院得不
命補正逕行駁回上訴。
中　　華　　民　　國　　110 　年　　11　　月　　24　　日
                              書記官  潘  盈  筠